【裁判字號】    97,易,963
【裁判日期】    971229
【裁判案由】    家庭暴力防治法等
【裁判全文】
臺灣雲林地方法院刑事判決               97年度易字第963號
公  訴  人  臺灣雲林地方法院檢察署檢察官
被      告  乙○○
上列被告因家庭暴力防治法等案件，經檢察官提起公訴（97年度
偵字第5384號），被告就被訴事實為有罪之陳述，本院進行簡式
審判程序，判決如下：
    主  文
乙○○犯違反保護令罪，累犯，處有期徒刑伍月，如易科罰金，
以新臺幣壹仟元折算壹日。
    事  實
一、乙○○前因恐嚇取財案件，經本院以93年度易字第444 號判
    處有期徒刑5 月，嗣由臺灣高等法院臺南分院以94年度上易
    字第345 號判決上訴駁回而確定；另因竊盜案件，經本院以
    94年度易字第392 號判處有期徒刑1 年；再因違反家庭暴力
    防治法、傷害等案件，經本院以94年度易字第211 號分別判
    處有期徒刑9 月、5 月，與上開案件合併定應執行刑為有期
    徒刑2 年5 月確定，經法院裁定減刑後，另定應執行刑為有
    期徒刑1 年2 月，於民國96年7 月31日縮刑期滿執行完畢出
    監。又罹患「精神分裂病」，有幻聽、妄想等精神病症，性
    格及情緒上較不穩定，個人功能及認知功能退化，智力已下
    降至邊緣性智能程度，受長期精神疾病之影響，對外界事物
    之思考、理解、判斷等作用皆明顯較常人減退，其因精神障
    礙致其依其辨識而行為之能力較正常人顯著減低。乙○○與
    甲○○曾為夫妻，2 人間具有家庭暴力防治法第3 條第1 款
    所定之家庭成員關係。乙○○前經本院於97年3 月7 日以96
    年度家護字第612 號民事通常保護令裁定命乙○○：不得對
    甲○○實施身體上或精神上之不法侵害行為、不得直接或間
    接對甲○○為騷擾之聯絡行為，保護令之有效期間為1 年，
    並已合法送達予乙○○收受。詎乙○○於97年9 月22日因違
    反家庭暴力防治法案件，經臺灣雲林地方法院檢察署檢察官
    訊問後飭回，於上開保護令有效期間內，復基於恐嚇及違反
    上開保護令之犯意，於97年9 月23日上午6 時30分許，在雲
    林縣水林鄉蘇秦村蘇秦14號住處，向甲○○恫稱：要撤銷保
    護令告訴，否則要讓伊死等語，使甲○○心生畏懼，致生危
    害於安全，並對甲○○實施精神上之不法侵害及騷擾之行為
    ，違反法院所核發上開民事通常保護令裁定。
二、案經甲○○訴由雲林縣警察局北港分局報告臺灣雲林地方法
    院檢察署檢察官偵查起訴。
    理  由
一、本件被告乙○○所犯係死刑、無期徒刑、最輕本刑為3 年以
    上有期徒刑以外之罪，被告就被訴事實為有罪之陳述，經本
    院裁定以簡式審判程序審理，依刑事訴訟法第273 條之2、
    同法第159 條第2 項之規定，不適用傳聞法則有關限制證據
    能力之相關規定，合先敘明。
二、上揭事實，業據被告乙○○坦承不諱，且經證人即告訴人甲
    ○○於警詢時證述明確，並有本院96年度家護字第162 號民
    事通常保護令、雲林縣警察局北港分局97年9 月22日刑事案
    件報告書（警卷第6 至10頁）、本院96年婚字第196 號家事
    判決、被告全戶戶籍資料查詢結果、雲林縣警察局北港分局
    保護令執行紀錄表、保護令送達證書（本院卷第32頁、第41
    頁、第43至44頁）各1 份在卷可稽，足認被告自白與事實相
    符，堪可採信。本件事證明確，被告犯行堪以認定，應依法
    論科。
三、核被告乙○○所為，係犯家庭暴力防治法第61條第1 款、第
    2 款之違反保護令罪及刑法第305 條之恐嚇危害安全罪。被
    告雖一次違反保護令裁定所禁止之數款行為，惟法院依家庭
    暴力防治法第14條第1 項規定核發保護令者，該保護令內之
    數款規定，均係保護令之內容，僅將其違犯情形逐一列舉，
    被告如同時違反保護令內數款規定，仍僅論以一違反保護令
    罪。被告所犯違反保護令罪及恐嚇危害安全罪間，係一行為
    觸犯二罪名，為想像競合犯，應依刑法第55條之規定，從一
    較重之違反保護令罪處斷。被告有如事實欄所載之前案科刑
    及執行紀錄，有卷附臺灣高等法院被告前案紀錄表可按，其
    受有期徒刑之執行完畢，5 年以內故意再犯有期徒刑以上之
    罪，為累犯，應依刑法第47條第1 項之規定，加重其刑。又
    被告患有精神疾病，有國立臺灣大學醫學院附設醫院雲林分
    院97年6 月9 日以臺大雲分精字第0970004512號函附之病歷
    資料及被告所提出之中華民國身心障礙手冊在卷可憑（本院
    卷第18至28頁、第51頁），且被告於另案即本院96年度易字
    第175 號家暴傷害案件審理中，經本院送請財團法人長庚紀
    念醫院嘉義分院鑑定其精神狀況，鑑定結果認為：被告為一
    慢性精神病人，其罹有「精神分裂病」已多年，有幻聽、妄
    想等精神病症，性格及情緒上亦較不穩定，個人功能及認知
    功能退化，智力已下降至邊緣性智能程度。其於涉犯本案行
    為期間，因受長期精神疾病之影響，對外界事物之思考、理
    解、判斷等作用皆明顯較常人減退，此次因細故與太太爭吵
    後，情緒失控，衝動控制能力不佳，做出毀損、傷害及威脅
    太太之行為，事後並對犯案行為喪失部分之記憶。推斷其犯
    罪行為時之精神狀態已因精神障礙致其依其辨識而行為之能
    力較正常人顯著減低，有該院精神鑑定報告書1 份在卷可稽
    （本院卷第29至31頁），參以上開精神鑑定日期係於97年7
    月1 日，與本案犯罪時間相近，被害人亦相同，且鑑定結果
    已指出被告：「有幻聽、妄想等精神病症，性格及情緒上亦
    較不穩定，個人功能及認知功能退化，智力已下降至邊緣性
    智能程度」，而被告現仍在該院精神科持續就診，服藥治療
    其精神方面疾病，有長庚紀念醫院藥袋影本（本院卷第33至
    35 頁） 在卷足憑，堪認被告於本件行為時，亦有因上開精
    神疾病，致依其辨識而行為之能力顯著減低之情形，爰依刑
    法第19條第2 項減輕其刑，並先加後減之。爰審酌被告素行
    不佳，先前已因恐嚇、傷害告訴人甲○○及違反家庭暴力防
    治法案件，經本院判處罪刑確定，仍不知警惕，再犯本案，
    所為造成告訴人身心受創，且漠視法院所核發之保護令裁定
    ，惟其犯後已與告訴人達成和解，告訴人並具狀撤回告訴，
    有雲林縣水林鄉調解委員會調解筆錄、刑事撤回告訴狀各1
    紙在卷可考（警卷第11、12頁），告訴人於本院審理時亦到
    庭表示希望法院給被告機會，判輕一點等語（本院卷第49頁
    ），及被告犯罪情節、犯後態度、教育程度等一切情狀，量
    處如主文所示之刑，並諭知易科罰金之折算標準。
據上論斷，應依刑事訴訟法第273 條之1 第1 項、第299 條第1
項前段，家庭暴力防治法第61條第1 款、第2 款，刑法第11條前
段、第305 條、第55條、第47條第1 項、第19條第2 項、第41條
第1 項前段，刑法施行法第1 條之1 第1 項、第2 項前段，判決
如主文。
本案經檢察官丙○○到庭執行職務。
中    華    民    國    97    年    12    月    29    日
                  刑事第二庭    法  官  王  素  珍
以上正本證明與原本無異。
如不服本判決應於收受判決後10日內向本院提出上訴書狀，並應
敘述具體理由；其未敘述上訴理由者，應於上訴期間屆滿後20日
內向本院補提理由書（均須按他造當事人之人數附繕本）。「切
勿逕送上級法院」。
                                書記官  吳  伊  婷
中    華    民    國    97    年    12    月    29    日
附錄本案論罪科刑法條：
家庭暴力防治法第61條第1款、第2款
違反法院依第14條第1 項、第16條第3 項所為之下列裁定者，為
本法所稱違反保護令罪，處3 年以下有期徒刑、拘役或科或併科
新臺幣10萬元以下罰金：
一、禁止實施家庭暴力。
二、禁止騷擾、接觸、跟蹤、通話、通信或其他非必要之聯絡行
    為。
三、遷出住居所。
四、遠離住居所、工作場所、學校或其他特定場所。
五、完成加害人處遇計畫。
中華民國刑法第305條
（恐嚇危害安全罪）
以加害生命、身體、自由、名譽、財產之事，恐嚇他人致生危害
於安全者，處2 年以下有期徒刑、拘役或3 百元以下罰金。


司法院資訊處製作；財團法人民間司法改革基金會備份。
